【裁判字號】    92,訴,328
【裁判日期】    920808
【裁判案由】    違反槍砲彈藥刀械管制條例
【裁判全文】
臺灣士林地方法院刑事判決                          九十二年度訴字第三二八號
    聲  請  人  臺灣士林地方法院檢察署檢察官
    被      告  甲○○
    指定辯護人  本院公設辯護人  姜惠如
右列被告因違反槍砲彈藥刀械管制條例案件，經檢察官聲請簡易判決處刑 (九十一年
度偵字第一一九三二號)，本院認不宜以簡易判決處刑，改依通常程序判決如左：
    主  文
甲○○未經許可，製造可發射子彈具有殺傷力之改造手槍，處有期徒刑伍年貳月，併
科罰金新台幣貳拾萬元，罰金如易服勞役以罰金總額與六個月之日數比例折算，扣案
具殺傷力之仿SIGSAUER廠P220型半自動手槍製造之玩具手槍改造手槍壹支（槍枝管制
編號：0000000000）、鑽孔機、手提電鑽及手提研磨機各壹台、挫刀壹支均沒收。
    事  實
一、甲○○於民國八十八年或八十九年間某日，未經許可無故向其不詳姓名友人借來
    一顆具殺傷力之改造子彈，並持有之；嗣又於九十一年十一月間某日，在臺北縣
    三重市某不詳名稱之玩具模型店內，以新臺幣（下同）五千九百元之價格購得不
    具殺傷力之仿SIGSAUER廠P220型半自動手槍製造之玩具手槍及玩具金屬子彈六發
    後，明知其他可發射金屬或子彈具有殺傷力之槍枝為槍砲彈藥刀械管制條例所管
    制之物品，未經許可，不得製造及持有，竟基於改製可發射子彈具有殺傷力槍枝
    之犯意，因該玩具槍之塑膠槍管破裂，乃於其後一、二星期內之某日，在其臺北
    縣淡水鎮○○路十五之一號之鐵皮屋內，未經主管機關許可，利用其所有之鑽孔
    機、手提電鑽及手提研磨機各壹台、挫刀壹支為工具，將前開仿SIGSAUER廠P220
    型半自動手槍製造之玩具手槍塑膠槍管換裝可以裝填、閉鎖和擊發適用之子彈之
    土造金屬槍管，而改造成具有殺傷力之手槍壹支（槍枝管制編號：0000000000）
    ，進而未經許可持有上開槍械，改造完成後並將之藏放於前述屋內。嗣於九十一
    年十二月三日十七時三十分許，經警在上址查獲，並扣得前述改造手槍一支及改
    造子彈一發並其所有供改製手槍用之手提研磨機、手提電鑽及鑽孔機各壹台、挫
    刀一支並其所有與改造槍枝無關之不具殺傷力玩具手槍三支、玩具槍用金屬彈殼
    二十顆、改造彈頭四十八顆、底火九十顆、銅條三條、砂輪機二台等物。
二、案經臺北縣警察局淡水分局報請臺灣士林地方法院檢察署檢察官偵查聲請簡易判
    決處刑。
    理  由
一、訊據被告甲○○於本院審理時坦白承認前述改造手槍及持有子彈之犯罪事實，並
    有供改製手槍用之鑽孔機、手提電鑽及手提研磨機各壹台、挫刀壹支扣案可資佐
    證，而前開扣案之改造玩具手槍一支，經臺北縣政府警察局淡水分局送請內政部
    警政署刑事警察局鑑驗，其結果係：「一、送鑑P220型手槍壹枝（槍枝管制編號
    ：0000000000），認係仿SIGSAUER廠P220型半自動手槍製造之玩具手槍換裝土造
    金屬槍管而成之改造手槍、機械性能良好，可擊發適用之子彈，認具殺傷力。四
    （二）送鑑改造子彈一顆，認係由土造金屬彈殼加裝土造金屬彈頭之土造子彈，
    經實際試射，可擊發，認具殺傷力。」此有內政部警政署刑事警察局九十二年一
    月六日刑鑑字第０九一０三二六八八七號函附鑑驗報告在卷可稽（詳見偵查卷第
    四十頁至第五十頁），是本件事證明確，被告犯行足以認定，應予依法論科。
三、查本件扣案之改造手槍一支，係仿SIGSAUER廠P220型半自動手槍製造之玩具手槍
    更換土造金屬槍管，改造而成，業見前述，係屬槍砲彈藥刀械管制條例第十一條
    第一項「其他可發射金屬或子彈具有殺傷力之各式槍枝」，與扣案之改造子彈一
    顆同屬同條例第四條第一項第一款、第二款規定明文查禁之槍砲、彈藥，依同條
    例第五條規定，非經中央主管機關許可，不得製造、販賣、運輸、轉讓、出租、
    出借、持有、寄藏或陳列該等查禁之槍砲、彈藥。故核被告所為，係犯槍砲彈藥
    刀械管制條例第十一條第一項之未經許可製造可發射子彈具有殺傷力之改造手槍
    罪及同條例第十二條第四項之未經許可持有子彈罪。再按槍砲彈藥刀械管制條例
    第第十一條第四項、第十二條第四項之罪，僅將「持有」與「寄藏」為分別之處
    罰規定，而「出借」行為與「寄藏」並不相同，而借用之人代為保管，其保管之
    本身所為亦與「寄藏」並不相同，故應僅論以「持有」。又未經許可持有槍、彈
    ，其持有之繼續，乃行為之繼續，亦即一經持有槍、彈，犯罪即已成立，惟其完
    結須繼續至持有行為終了之時，故包括持有之寄藏槍、彈行為，自亦為行為之繼
    續，其犯罪之完結，須繼續至寄藏行為終了之時為止，此與司法院院解字第三六
    三二號解釋所稱寄藏贓物罪於寄藏行為完畢時其犯罪即已完成，其後之占有該贓
    物乃犯罪之狀態繼續，而非行為之繼續，因占有贓物並不構成犯罪，二者迥不相
    同（參照最高法院八十八年度臺上字第七０一二、四六０八、七六一判決意旨）
    ，故被告於借用子彈後，槍砲彈藥刀械管制條例雖曾於八十九年七月五日修正公
    布，並於同年月七日生效，然其持有行為繼續至九十一年十二月三日被查獲，其
    持有行為之終了既在該條例修正公布施行後，自無行為後法律變更可言，仍應適
    用修正後之槍砲彈藥刀械管制條例相關法條論處，不生新舊法比較之問題。再被
    告以一持有之行為，同時持有改造手槍及子彈，而同時觸犯未經許可持有改造手
    槍、未經許可持有改造子彈二罪名，應依刑法第五十五條想像競合犯之規定，論
    以較重之未經許可持有改造手槍罪處斷。又其改製槍枝後之未經許可持有槍枝之
    行為，應為製造之高度行為所吸收，不另論罪。至起訴書僅論被告涉犯槍砲彈藥
    刀械管制條例第十條第四項未經許可持有改造手槍罪嫌部分，業經檢察官於本院
    審理時當庭聲明更正起訴法條應為槍砲彈藥刀械管制條例第十一條第一項之製造
    手槍罪，本院毋庸再變更起訴法條，併予說明。第查刑法第五十七條之規定，原
    為法定刑內科刑輕重之標準，苟無同法第五十九條之酌減情形，及其他法律上加
    減之原因，則法院處刑自由衡量之範圍，不得超過法定最高度以上，及降至法定
    刑最低度以下，否則即為違法（參最高法院十九年度非字第二二二號判例）。爰
    審酌被告供稱未曾持槍、彈供犯罪使用、犯後態度尚稱良好、有母親幼女須照顧
    、被告五年內未曾受有期徒刑以上刑之宣告、素行尚稱良好等，及臺灣高等法院
    被告全國前案紀錄表等在卷足參，及被告犯罪之動機、目的、手段、所生之危害
    等一切情狀，從輕量處如主文所示之刑，併科罰金部分並諭知易服勞役之折算標
    準，以資惕勵。
四、末按保安處分適用裁判時之法律，刑法第二條第二項定有明文，槍砲彈藥刀械管
    制條例第十九條第一項原規定犯該條例第七條、第八條、第十一條、第十二條第
    一項至第三項、第十三條第一項至第三項之罪，經判處有期徒刑者，應於刑之執
    行完畢或赦免後，令入勞動場所強制工作，其期間三年。然司法院大法官會議對
    該規定於八十七年十二月十八日著成釋字第四七一號解釋例，明示該條例第十九
    條第一項所定，不問對行為人有無預防矯治其社會危險性之必要，一律宣付強制
    工作三年，致限制其中不具社會危險性之受處分人之身體、自由部分，其所採措
    施與所欲達成預防矯治之目的及所需程度，不合憲法第二十三條所定之比例原則
    ，宣告自解釋條例公布之日不予適用。立法院嗣並三讀通過修正刪除槍砲彈藥刀
    械管制條例第十九條規定，經總統於九十年十一月十四日公布，同年月十六日生
    效，是依刑法第二條第二項保安處分適用裁判時之法律規定，而無須宣告強制工
    作，又被告邱鎮球僅寄藏槍彈，未持以犯案，所為亦不符刑法第九十條宣告強制
    工作之要件，尚無為保安處分之必要，附此敘明。
五、扣案具殺傷力之仿SIGSAUER廠P220型半自動手槍製造之玩具手槍之改造手槍壹支
    （槍枝管制編號：0000000000）屬違禁物；另扣案之手提電鑽、鑽孔機及手提砂
    輪機各一台並挫刀一支，查均係被告所有，且供製造槍枝所用之物，已經其供明
    在卷（參見本院九十二年七月二十五日審判筆錄），以上分別依刑法第三十八條
    第一項第一款、第二款之規定均併予宣告沒收。而扣案之改造子彈二十一顆中一
    顆，因送鑑定後經試射，已不具殺傷力，試射後之彈頭、彈殼，非被告甲○○所
    有供犯罪所用之物，亦均非屬違禁物，尚無庸宣告沒收。另扣案之銅條三條、砂
    輪機二台，雖為被告所有，但非供犯本件製造槍枝所用之物，業據被告陳明在卷
    ，尚不在得予沒收之列。至扣案之不具殺傷力仿貝瑞塔九二型手槍二支（槍枝管
    制編號：0000000000,0000000000）、仿科特四五型手槍（槍枝管制編號：00000
    00000）及玩具槍用金屬彈殼二十顆、改造彈頭四十八顆、底火七十顆，固為被?
    i所有，然既非屬違禁物（參見前揭刑事警察局鑑驗報告），亦非被告犯罪所用?
    峖]犯罪所得之物，依法均不予宣告沒收，附此說明。
據上論斷，應依刑事訴訟法第四百五十二條、第二百九十九條第一項前段，槍砲彈藥
刀械管制條例第十一條第一項、第十二條第四項，刑法第十一條前段、第二條第二項
、第五十五條、第四十二條第二項、第三項、第三十八條第一項第一款、第二款，罰
金罰鍰提高標準條例第二條，現行法規所定貨幣單位折算新台幣條例第二條，判決如
主文。
本案經檢察官鄭世揚到庭執行職務。
中        華        民        國    九十二    年    八      月    八    日
                                          臺灣士林地方法院刑事第二庭
                                              法  官  李  建  忠
右正本證明與原本無異。
如不服本判決，應於判決送達後十日內，向本院提出上訴狀。
                                              書記官  曾  韻  蒔
中        華        民        國    九十二    年    八      月   十二   日
附錄本判決論罪科刑依據之法條全文：
槍砲彈藥刀械管制條例第十一條：
  未經許可，製造、販賣或運輸第四條第一項第一款所稱其他可發射金屬或子彈具有
  殺傷力之各式槍砲者，處五年以上有期徒刑，併科新臺幣一千萬元以下罰金。
  未經許可，轉讓、出租或出借前項所列槍砲者，處三年以上十年以下有期徒刑，併
  科新臺幣七百萬元以下罰金。
  意圖供自己或他人犯罪之用，而犯前二項之罪者，處無期徒刑或七年以上有期徒刑
  ，併科新臺幣一千萬元以下罰金。
  未經許可，持有、寄藏或意圖販賣而陳列第一項所列槍砲者，處一年以上七年以下
  有期徒刑，併科新臺幣七百萬元以下罰金。
  第一項至第三項之未遂犯罰之。
槍砲彈藥刀械管制條例第十二條第四項：
  未經許可，持有、寄藏或意圖販賣而陳列子彈者，處五年以下有期徒刑，併科新台
  幣三百萬元以下罰金。


司法院資訊處製作；財團法人民間司法改革基金會備份。
